臺灣臺南地方法院臺南簡易庭民事判決
110年度南簡字第1097號
原      告  魏啓彰  

被      告  楊嘉永  
訴訟代理人  楊勝浩  
上列當事人間請求清償借款事件，經本院於民國110年10月13日
言詞辯論終結，判決如下：
    主  文
原告之訴駁回。
訴訟費用新臺幣參仟貳佰元由原告負擔。
    事實及理由
一、原告起訴主張：被告於民國86年3月1日向原告借款新臺幣(
    下同)300,000元，約定利息7分即每月6,300元(下稱系爭借
    款)，並簽發票面金額300,000元、票據號碼AA0000000之支
    票一紙(下稱系爭支票)交付予原告以擔保該筆借款。詎被告
    迄今均未還款，系爭支票亦屆期未獲兌現。原告另於110年4
    月13日至被告處所催討，然被告均置之不理，故此，爰依消
    費借貸、票據及不當得利之法律關係提起本件訴訟，並聲明
    ：被告應給付原告300,000元，及自起訴日溯前5年按月每月
    7分即每月6,300元計算之利息。
二、被告則以：否認兩造間有消費借貸關係，系爭支票為被告開
    立，然爭支票日期經人自93年塗改為110年，並非被告所為
    。縱認系爭借款存在，亦已罹於時效等語，資為抗辯。並聲
    明：原告之訴駁回。
三、得心證之理由：
(一)按當事人主張有利於己之事實者，就其事實有舉證之責任，
    民事訴訟法第277條前段定有明文。
(二)又按票據債務人不得以自己與發票人或執票人之前手間所存
    抗辯之事由對抗執票人。但執票人取得票據出於惡意者，不
    在此限，此有票據法第13條定有明文。復按支票固為無因證
    券，票據債務人不得以自己與發票人或執票人前手間所存在
    之抗辯事由，對抗執票人。然發票人非不得以自己與執票人
    間所存之抗辯事由對抗執票人，此觀票據法第13條本文之反
    面解釋自明。又如發票人一旦提出其基礎原因關係不存在之
    對人抗辯，執票人自應就該基礎原因關係存在之積極事實，
    負舉證責任，此有最高法院87年度台上字第1601號民事判決
    意旨可供參照。
(三)再按消費借貸，因交付金錢之原因多端，除有金錢之交付外
    ，尚須本於借貸之意思而為交付，方克成立。倘當事人主張
    與他方有消費借貸關係存在者，自應就該借貸意思互相表示
    合致及借款業已交付之事實，均負舉證之責任，此有最高法
    院98年台上字第1045號判決意旨參照。
(四)本件原告主張被告於86年3月1日向其借款300,000元，既為
    被告所否認，揆諸上開規定及說明，原告應就與被告間具有
    借貸合意及借款交付等有利於己之事實，負舉證責任。
(五)經查，本件原告就前開主張，固提出系爭支票與被告名片為
    證(見卷一第15頁)，然依上開規定及說明，簽立、交付票據
    之原因眾多，非僅限於金錢借貸，縱原告執有被告所簽發之
    系爭支票，亦難據此認定兩造有交付現金以及借貸意思互唯
    一致。況原告主張借款金額為30萬元，並以交付現金方式給
    付，依當時86年間此並非小數目，兩造均屬台灣企銀前員工
    ，對於金錢往來應較一般常人更為慎重謹慎，然其等竟未以
    匯款方式為之，亦未簽立任何書面字據，並於字據中具體載
    明清償日期、償還方式及利息計算等事項，此顯與常情不合
    。又原告雖提出被告名片，但該名片並沒有辦法證明任何事
    ，尤其是交付30萬元借款一節，而原告就兩造間有消費借貸
    合意存在及交付借款之事實，並無法提出其他證據為證以實
    其說。故本院認定單憑原告所提支票及名片，並無法使法院
    為有利於原告之認定，應認原告未盡舉證責任，其主張自不
    可採。
(三)再就票據法律關係論之，前已述及，原告係主張被告因借款
    而簽發系爭支票，顯見兩造間為直接前後手關係，揆諸前開
    說明及規定，被告得以原因關係為抗辯。而今被告既已對原
    因關係(即消費借貸契約)不存在為抗辯，原告自應舉證證明
    兩造消費借貸之原因關係存在。然前已述及，原告並無法舉
    證證明兩造間消費借貸契約存在，從而，原告另依票據之法
    律關係，請求被告給付票款，亦無理由，不應准許。
(四)末按無法律上之原因而受利益，致他人受損害者，應返還其
    利益。民法第179條前段定有明文。是主張不當得利者以他
    造受有利益為要件。本件原告主張被告取得系爭借款之款項
    屬不當得利云云，然原告就其確有交付系爭借款之款項乙情
    ，未能舉證證明之，業如前述，則難認被告受有利益，則原
    告主張被告受有不當得利，自非有據。
四、綜上所述，原告依消費借貸、票據及不當得利之法律關係請
    求被告給付300,000元之本息，均為無理由，應予駁回。
五、又本件雖原告陳明願供擔保請准宣告假執行，然應僅為促請
    法院注意之性質，爰不另為准駁之諭知，併此敘明。
六、本件事證已臻明確，兩造其餘攻擊防禦方法，於本判決結果
    不生影響，爰不一一論述，併此敘明。
七、末按訴訟費用，由敗訴之事人負擔；法院為終局判決時，應
    依職權為訴訟費用之裁判，此民事訴訟法第78條、第87條第
    1項定有明文。經核本件訴訟費用額即第一審裁判費為3,200
    元，而原告之請求為無理由，爰依上開規定確定原告應負擔
    之訴訟費用如主文第2項所示。
八、據上論結，本件原告之訴為無理由，判決如主文。
中　　華　　民　　國　　110 　年　　10　　月　　27　　日
                  臺灣臺南地方法院臺南簡易庭
                                  法  官  田玉芬
以上正本證明與原本無異。
如不服本判決，應於送達後20日內，向本院提出上訴狀並表明上
訴理由，如於本判決宣示後送達前提起上訴者，應於判決送達後
20日內補提上訴理由書（須附繕本）。如委任律師提起上訴者，
應一併繳納上訴審裁判費。
中　　華　　民　　國　　110 　年　　10　　月　　27　　日
                                  書記官  林彥汝